【裁判字號】    98,交抗,86
【裁判日期】    980422
【裁判案由】    聲明異議
【裁判全文】
臺灣高等法院臺南分院交通事件裁定
抗  告  人
即受處分人  甲○○
                    戶臺南縣新.
上列抗告人即受處分人因違反道路交通管理處罰條例案件，不服
臺灣臺南地方法院中華民國98年2月19日裁定（97年度交聲字第
994 號；高雄區監理所97年8月7日所為之裁決處分案號：高監營
裁字裁80-M00 000000號）提起抗告，本院裁定如下：
    主      文
抗告駁回。
    理      由
一、原處分意旨略以：受處分人即異議人甲○○（即本件抗告人
    ）駕駛車牌號碼Ｈ３Ｎ－５７８號重型機車，於民國（下同
    ）九十七年六月十七日十六時二十分許，在臺南縣台１線與
    南１８１線路口，因駕車行經有燈光號管制管制之交岔路口
    闖紅燈，遭臺南縣警察局交通警察隊警員當場製單舉發，嗣
    經原處分機關即交通部公路總局高雄區監理所站依照道路交
    通管理處罰條例第五十三條第一項、第六十三條第一項第三
    款及違反道路交通管理事件統一裁罰基準表之規定，裁處異
    議人罰鍰新臺幣（下同）一千八百元，並記違規點數三點。
二、本件異議及抗告意旨略以：異議人於上揭時、地駕車行經南
    １８１線與台１線丁字路口時應係紅燈右轉，並非闖紅燈，
    因而為此聲明異議，因原審駁回其異議，因而向本院提起抗
    告，請求撤銷原審裁定云云。
三、按汽車駕駛人，行經有燈光號誌管制之交岔路口闖紅燈者，
    處罰鍰一千八百元以上五千四百元以下，並予記違規點數三
    點，道路交通管理處罰條例第五十三條第一項、第六十三條
    第一項第三款分別亦定有明文。
四、經查：
  (一)受處分人甲○○駕駛車牌號碼Ｈ３Ｎ－５７８號重型機車，
    於九十七年六月十七日十六時二十分許，在臺南縣台１線與
    南１８１線交岔路口，因駕車行經有燈光號管制管制之交岔
    路口闖紅燈，遭臺南縣警察局交通警察隊警員當場製單舉發
    等情，有臺南縣警察局九十七年六月十七日南縣警交字第Ｍ
    00000000號舉發違反道路交通管理事件通知單一份
    及採證照片四幀附卷可稽。
  (二)甲○○雖辯稱：南１８１線與台１線交岔路口  為丁字路口
    並非直行，其違規行為應為紅燈右轉而非闖紅燈云云。惟按
    道路交通管理處罰條例對闖越紅燈之行為，原則上係以該條
    例第五十三條第一項之規定處罰，僅於符合「紅燈右轉」之
    情形，始以同條第二項之規定處罰；易言之，道路交通管理
    處罰條例既將行經交岔路「闖紅燈」及「紅燈右轉」行為分
    項處罰，此二種行為於本質上尚有不同。稱紅燈右轉者，應
    指車輛行經交岔路口遇紅燈時，未穿越交岔路口而將車輛右
    轉入該路口右方另一端之交岔路而言，如直接穿越該交岔路
    口前行，極易與在該交岔路口依綠燈號誌前行之車輛發生搶
    道、碰撞等情，將嚴重影響交岔路口之行車安全，是無論係
    直行或斜行，顯非單純紅燈右轉可比。故駕駛人之行為茍不
    符合該條例第五十三條第二項所定之「右轉」例外情形，即
    應依同條例第五十三條第一項之原則規定適用，此為法律適
    用解釋之當然。
  (三)而證人即本件舉發之警員李振漢於九十七年十二月十七日原
    審調查時到庭結證：「（本件是否你舉發？〈提示舉發單並
    告以要旨〉）是我代班舉發的，我當時執行錄影工作。」、
    「（當時情形如何？）九十七年六月十七日下午四時二十分
    許，在台１線與南１８１線交岔路口，異議人當時是在台一
    線上由北往南行駛，闖越紅燈，該路段台１線有一個弧度。
    」、「（請當庭將該違規路段之位置繪出並將異議人之違規
    行向以箭頭標示且簽名附卷）詳如庭呈之位置圖。〈繪出違
    規路段之位置並標示台１線及南１８１線並簽名〉」等語（
    見原審卷第十一頁），經核與證人李振漢當庭所繪製位置圖
    （見原審卷第十五頁）及本件採證照片四幀相符（見原審卷
    第十三頁至第十四頁），則上開交岔路口係台１線與南１８
    １線交匯之處，而台１線係通過該交岔路口後偏右之方向，
    向左則進入南１８１線。依異議人之行駛路線觀之，行車之
    路線係沿台１線由北往南方向行駛，並於行經上開交岔路口
    後仍繼續沿台１線行駛，雖其於通過該岔路口後，確有偏右
    行駛之情形，惟此係因該路段呈弧形路線使然，且上開交岔
    路口之右方已無其他路段可供右轉，而僅能繼續沿台１線或
    左轉往南１８１線行駛，是異議人既係持續行駛在台１線上
    ，並非於交岔路口右轉而行駛至其他路線，是其所為之駕駛
    行為核與「右轉」之文義明顯不符。
五、綜上所述，抗告人甲○○騎乘車牌號碼Ｈ３Ｎ－５７８號重
    型機車，於前述時、地沿台１線線行近該交岔路口時，所行
    進方向之號誌為紅燈猶通過交岔路口，繼續沿台１線行駛，
    自屬闖紅燈，而非紅燈右轉，應堪認定。因而原審依道路交
    通管理處罰條例第八十七條第二項、道路交通案件處理辦法
    第十九條之規定，認原處分機關依道路交通管理處罰條例第
    五十三條第一項、第六十三條第一項第三款及違反道路交通
    管理事件統一裁罰基準表之相關內容之規定，裁處異議人罰
    鍰一千八百元，並記違規點數三點，經核並無違誤，而駁回
    其異議。本院經核其認事用法，均無不當，裁定亦稱妥適。
    抗告人抗告意旨，猶執前詞，認伊係紅燈右轉云云，為無理
    由，應予駁回  。
六、據上論斷，應依道路交通案件處理辦法第26條，刑事訴訟法
    第412條，裁定如主文。
中    華    民    國    98    年    4     月    22    日
                  刑事第五庭    審判長法  官  楊明章
                                      法  官  戴勝利
                                      法  官  顏基典
以上正本證明與原本無異。
不得再抗告。
                                      書記官  呂嘉文
中    華    民    國    98    年    4     月    22    日


司法院資訊處製作；財團法人民間司法改革基金會備份。
